臺灣板橋地方法院刑事判決　　　　　九十三年度易字第八八號
公　訴　人　臺灣板橋地方法院檢察署檢察官
被　　　告　乙○○
　　　　　　甲○○
上列被告等因違反著作權法案件，經檢察官聲請以簡易判決處刑
〔聲請簡易判決處刑書案號：九十二年度偵字第一五九七八號、
九十二年度偵字第一七九五四號〕。本院認有刑事訴訟法第四百
五十一條之一第四項但書之情形，適用通常程序審判，茲判決如
下：
    主   文
本件公訴不受理。
    理   由
壹、公訴意旨如聲請簡易判決處刑書所載〔如附件〕。
貳、告訴人巨圖科技股份有限公司部份：
    一、按告訴乃論之罪，告訴人於第一審辯論終結前得撤回其
        告訴，又告訴經撤回者，應諭知不受理之判決，刑事訴
        訟法第238條第1項、第303條第3款分別定有明文。
    二、查本件告訴人巨圖科技股份有限公司告訴被告甲○○違
        反著作權法案，聲請簡易判決處刑書認係觸犯著作權法
        第92條之罪，依同法第100條之規定，須告訴乃論。
        茲據告訴人巨圖科技股份有限公司撤回告訴，此有告訴
        人巨圖科技股份有限公司所具撤回告訴狀壹件足參〔附
        本院九十二年度簡字第3384號卷內〕，依照首開說明，
        應為諭知不受理之判決。
參、告訴人昇龍國際股份有限公司部份：
    一、告訴人昇龍國際股份有限公司告訴被告乙○○、甲○○
        違反著作權法案件，聲請簡易判決處刑書認係觸犯著作
        權法第92條之罪，依同法第100條之規定，須告訴乃
        論。
    二、按犯罪之被害人得為告訴，刑事訴訟法第二百三十二條
        定有明文；所謂被害人，指因犯罪行為直接受害之人而
        言；著作財產權之授權利用，有專屬授權與非專屬授權
        之分，非專屬授權，著作財產權得授權多人，不受限制
        ，專屬授權，則係獨占之許諾，著作財產權人不得再就
        同一內容更授權第三人；苟被專屬授權人欠缺告訴權，
        則法律對於被專屬授權人之保護將形同具文，是第三人
        如侵害著作權人授予被專屬授權人之權利，被專屬授權
        人即為直接被害人，自得依法提起告訴或自訴，此固有
        最高法院八十六年度臺非字第二０八號、八十六年度臺
        上字第三六一二號判決可稽。惟非專屬授權之被授權人
        既未受讓取得著作財產權，亦非取得排他性之利用權，
        其於著作財產權人之著作財產權遭侵害時，當非犯罪被
        害人，應不得為告訴〔同旨見臺灣高等法院92年度上更
        (一)字第116號刑事判決，經濟部智慧財產局92年10月
        23日智著字第0921600816-0號函說明二─均附本院92年
        度簡字第3384號卷〕；又「著作財產權人得授權他人利
        用著作，其授權利用之地域、時間、內容、利用方法或
        其他事項，依當事人之約定；『其約定不明之部分，推
        定為未授權』 。」。查：
        〔一〕查系爭著作「鬼水怪談」〔仄暗水底〕
              〔聲請簡易判決處刑書載為「鬼水兇靈」〕，係
              日本國「株式會社角川書店」於民國〔下同〕91
              年7月發行，此有行政院新聞局錄影節目審查合
              格證明書局錄影字第033973號足參〔附92年度核
              退字第7867號卷第38頁〕。聲請簡易判決處刑書
              認被告等係以「出租」之方法侵害他人之著作財
              產權。首宜審酌者，乃昇龍國際股份有限公司就
              「鬼水怪談」著作之「出租」，有無獲專屬授權
              。
        〔二〕昇龍國際股份有限公司〔Imagic Media Inc.〕
              於『91年10月8日』與臺灣國際角川書店股份有
              限公司〔Kadokawa Media (Taiwan) Co.,〕簽立
              「DISTRIBUTION LICENSE ARREEME- NT」，其中
              第二條、第三條約明昇龍國際股份有限公司就系
              爭著作在我國臺灣有「發行專屬權」[exclusive
              rights of distribution]〔參見92年度核退字
              第7867號卷第28頁〕。惟臺灣國際角川書店股份
              有限公司本非系爭著作之著作人，臺灣國際角川
              書店股份有限公司遲至『91年10 月18 日』始與
              株式社角川書店簽立『映畫配給契約書』〔參
              見同上卷第30頁至第33頁〕；據此，臺灣國際角
              川書店股份有限公司，與昇龍國際股份有限公司
              簽立上開契約時，應無何種「發行專屬權」〔
              exclusive rights of distribution〕足資授權
              與告訴人昇龍國際股份有限公司，昇龍國際股份
              有限公司關於系爭著作之「出租」無排他性之利
              用權，自非為犯罪之直接被害人，不得為告訴。
        〔三〕臺灣國際角川書店股份有限公司與株式社角川
              書店簽立之『映畫配給契約書』。其中第一條第
              一項約明「甲方〔指株式社角川書店〕允許乙
              方獨占關於本電影之以下權利」〔甲、乙對
              本映畫關以下權利獨占的
              許諾。〕。同條第二項約明「乙方事前與甲
              方協議之後，『各別的權利』乙方得獨自、或與
              第三人共同、或允許第三人『行使』之。」〔乙
              、事前甲協議、權利
              乙獨自、又第三者共同、或第三者
              許諾行使。
              〕。所謂「權利」，關於系爭電影光
              碟租、售部份約明「系爭電影〔含ＶＨＳ、ＬＤ
              、ＶＣＤ、ＤＶＤ〕之銷售與出租，但關於ＤＶ
              Ｄ之區域碼，乙方在發售時期與甲方協議。依合
              議行之。」〔 (ＶＨＳ、ＬＤ、ＶＣ
              Ｄ、ＤＶＤ含) 販賣賃貸、
              ＤＶＤ、乙地域
              、發賣時期甲協議，合意定
              。」〔以上參見92年度偵字第7867號
              卷第30頁〕；據上開約定意旨，臺灣國際角川書
              店股份有限公司事前與株式社角川書店協議之
              後，得『同時』獨自、或與『多數』第三人共同
              、或允許『多數』第三人租、售系爭光碟。受允
              許之第三人，關於系爭著作之「銷售」、「出租
              」均無排他性之利用權，自非為犯罪之直接被害
              人，不得為告訴。
    三、鑑於著作權法第37條第1項明定 「著作財產權人得授權
        他人利用著作，其授權利用之地域、時間 、內容、利
        用方法或其他事項，依當事人之約定；『其約定不明之
        部分，推定為未授權』 。」，暨本節前述〔二〕〔三
        〕所示情節，認告訴人昇龍國際股份有限公司就「鬼水
        怪談」著作之利用，未獲『專屬』授權，無排他性之利
        用權，自非為犯罪之直接被害人，不得為告訴。此部份
        起訴之程序違背規定，亦應為公訴不受理之判決。
肆、綜前所訴，本件應為公訴不受理之判決，爰不經言詞辯論，
    判決如主文。
據上論斷，應依刑事訴訟法第四百五十二條、第三百零七條、第
三百零三條第一款、第三款，判決如主文。
中　　華　　民　　國　　94　　年　　7 　　月　　5 　　日
                  臺灣板橋地方法院刑事第二庭
                      審判長法  官    鄭水銓
                            法  官    廖怡貞
                            法  官    陳福來
右正本證明與原本無異。
如不服本判決，應於判決送達後十日內，向本院提出上訴狀。
                            書記官    林兆嘉
中　　華　　民　　國　　94　　年　　7 　　月　　6 　　日
